臺灣臺中地方法院民事判決　95年度訴字第1194號
原　　　告　友聯產物保險股份有限公司
法定代理人　甲○○
訴訟代理人　李念國　律師
複　代理人　戊○○
複　代理人　丙○○
被　　　告　鴻平吊車有限公司
法定代理人　子○○
訴訟代理人　歐東洋　律師
複 代 理人　乙○○
被　　　告　庚○○
被　　　告　欣城通運股份有限公司
法定代理人　辛○○
被　　　告　文揚通運股份有限公司
法定代理人　癸○○
訴訟代理人　壬○○
被　　　告　達運交通有限公司
法定代理人　己○○
前列三人共同訴訟代理人
　　　　　　丁○○
上列當事人間請求損害賠償事件，本院於民國９６年１０月２日
言詞辯論終結，判決如下：
    主      文
原告之訴及假執行之聲請均駁回。
訴訟費用由原告負擔。
    事實及理由
一、原告起訴主張：訴外人大亞電線電纜股份有限公司（下稱大
    亞公司）於民國（下同）９３年１１月間，委由被告欣城通
    運股份有限公司（下稱欣城公司）自臺南廠區運送電纜乙批
    至臺中五權西路之台電料廠區處（車號：Ｘ４─０９６）。
    貨抵臺中時，被告欣城公司委託被告鴻平吊車有限公司（下
    稱鴻平公司）吊卸貨物，因被告鴻平公司之受僱人即被告庚
    ○○疏於必要之注意義務，於吊卸期間作業不慎，致使其中
    編號２０８之纜線（下稱系爭貨物）於吊卸過程中發生毀損
    ，訴外人大亞公司因而受有損失合計新臺幣（下同）000
    0000元。因(一)被告欣城公司受託運送系爭貨物，為系爭
    貨物之運送人，自當對受託物之搬運、裝卸及堆存等照管相
　  關事宜盡善良管理人之注意義務。系爭貨物於運抵目的地時
    ，因被告欣城公司使用人被告鴻平公司之受僱人即被告庚○
    ○疏於必要之注意義務，於吊卸期間作業不慎，致系爭貨物
　  於運送人照管期間發生毀損，依民法第２２４條、第６３４
    條規定，被告欣城公司自應就系爭貨物損失負債務不履行之
    賠償責任；(二)被告鴻平公司之受僱人即被告庚○○，係領有
    中華民國工業安全衛生協會舉辦之移動式起重機操作人員
　　訓練班結業證書之人，該訓練課程就起重吊掛安全作業方式
　  及應注意事項中關於吊掛作業前須了解吊物之重量、起重升
    降機具之額定荷重、吊舉物之重心、物料之重心宜低，吊勾
    應在重心正上方等事項均有清楚講授，惟被告庚○○於進行
    吊卸作業前，未就本件電纜之重心詳加了解，即貿然以不適
　　當之方式進行作業，致使本件貨物發生毀損，其有過失甚明
  　。是被告欣城公司及被告鴻平公司因其受僱人即被告庚○○
    之過失致系爭貨物受有損失，侵害訴外人大亞公司就系爭貨
    物之所有權，依民法第１８４條及１８８之規定，被告欣城
    公司及被告鴻平公司自應與其受僱人即被告庚○○就系爭貨
    損負侵權行為之連帶賠償責任；(三)依訴外人大亞公司與被告
    欣城公司間運送合約書第７條第１項之約定：「乙方（即欣
    城公司）應覓妥兩家經甲方（即大亞公司）認可之連帶保證
　　人為本合約乙方責任作連帶保證及履行義務，並願放棄先訴
　  抗辯權」。被告文揚通運股份有限公司（下稱文揚公司）及
    達運交通有限公司（下稱達運公司）均為被告欣城公司之連
    帶保證人，自應就系爭貨損負連帶賠償責任。原告為系爭貨
    物之保險人，已依保險契約賠付訴外人大亞公司保險金00
    00000元，並受讓系爭貨物所得主張之一切權利，爰依
    據保險法第５３條及民法債權讓與之法律關係，請求(一)被告
    欣城公司、被告文揚公司、被告達運公司應連帶給付原告新
    臺幣（下同）0000000元，及自起訴狀送達之翌日起
    至清償日止，按年息５％計算之利息；(二)被告欣城公司、被
    告鴻平公司、被告庚○○應連帶給付原告0000000元
    ，及自起訴狀送達之翌日起至清償日止，按年息５％計算之
    利息；(三)前二項所命給付，任一項已為全部或一部之給付者
    ，其餘就其履行之範圍內容免給付之義務，並陳明願供擔保
    ，請准宣告假執行。
二、被告鴻平公司以：被告庚○○於事故發生當日，均按往常施
    工方式處理，即吊車鋼索直接固定於電纜軸兩側十字型橫桿
    上，操作情況均無發生誤失情形。而發生吊裝失誤之系爭貨
    物，係因電纜鐵軸兩側十字型橫桿撕裂，並非吊車鋼索或吊
    勾損壞所造成，足見並非被告庚○○吊裝方法有誤，而係十
    字型橫桿因不明原因撕裂所造成，是被告庚○○之吊裝方式
    與電纜受損，顯無因果關係，被告庚○○並無過失甚明。且
    縱認原告公司之受僱人庚○○就系爭貨物之受損應負過失之
    責，惟被告庚○○係領有中華民國工業安全衛生協會舉辦之
    移動式起重機操作人員訓練班結業證書之人員，足見被告公
    司就受僱人之選任及監督，已盡相當之注意，依民法第１８
    ８條第１項但書之規定，自可不負賠償責任等語置辯，請求
    駁回原告之訴及假執行之聲請，並陳明如受不利判決，願供
    擔保，請准宣告假執行。
三、被告庚○○以：我是起重人員，當時現場有指揮人員，他們
    說可以吊我才吊等語置辯，請求駁回原告之訴及假執行之聲
    請。
三、被告欣城公司以：(一)被告僅承攬訴外人大亞公司臺南廠區運
    送電纜乙批至臺中五權西路之台電料廠區處之電纜運送作業
    ，並不包括上、下貨物之吊裝、吊卸作業，此觀合約書第２
    條第３項：「．．．人力無法裝卸，須僱用吊卸機具者應徵
    詢甲方（即訴外人大亞公司）業務主管同意，其費用由甲方
    負擔．．．」、第５條第２項約定：「乙方負責（即被告欣
    城公司）協調吊車及吊裝電纜，．．．」，可知吊卸業者之
    選任及費用之支出，均由訴外人大亞公司負責自明。(二)被告
    庚○○係受僱於被告鴻平公司，為被告鴻平公司執行操作吊
    車之勞務，領取鴻平公司之薪資，並未為被告欣城公司服勞
    務，被告欣城公司亦未給付報酬與被告庚○○，故被告庚○
    ○與被告欣城公司間，並無僱傭關係存在等語置辯，請求駁
    回原告之訴及假執行之聲請，並陳明如受不利判決，願供擔
    保，請准宣告免為假執行。
四、被告文揚公司及達運公司則請求駁回原告之訴及假執行之聲
    請。
五、原告主張：訴外人大亞公司於９３年１１月間，委託被告欣
    城公司自臺南廠區運送電纜乙批至臺中五權西路之台電料廠
    區處。貨抵臺中時，被告鴻平公司之受僱人即被告庚○○吊
    卸系爭貨物時，於吊卸過程中發生毀損。原告為系爭貨物之
    保險人，已依保險契約賠付訴外人大亞公司保險金0000
    000元之事實，業據其運送契約、大亞公司而出具之代位
    求償收據等件為證，並為被告所不爭執，此部分事實，堪信
    為真實。至原告主張系爭貨物毀損，係因被告庚○○吊卸過
    失所致，被告５人應負連帶賠償責任，則為被告所否認，並
    以前詞置辯。經查，
  (一)原告主張系爭貨物毀損，係因被告庚○○吊卸過失所致，固
　　據其提出傑信公證有限公司公證報告一份為證，依該報告公
  　證查勘說明一記載：「由鴻平吊車有限公司進行卸貨起吊作
    業，作業過程中直接妥善捆綁起吊鋼索於電纜鐵軸兩側十字
    型槓桿上（吊卸未按電纜卸貨標準施工方式／如註１），電
    纜軸吊離拖車平台拖車隨即將平台駛離，此時鐵軸兩側十字
    型橫桿突然撕裂電纜軸掉落地面，導致電纜整體外觀變形、
    鐵軸兩側十字型橫桿撕裂變形及外包裝保護封板部分受損；
    現場勘查發現受損電纜軸（編號２０８）外包裝皆以保護封
    板完整密封於鐵軸，其整體外觀已變形，部分保護封板斷裂
    ，鐵軸兩側十字型橫桿嚴重撕裂變形」，註１記載：「電纜
    吊卸標準施工應為正確評估軸重以實心鐵棍穿過鐵軸兩側十
    字型中心孔洞（軸心）後，再將起吊鋼索捆綁固定於鐵棍兩
    端待支撐電纜鐵軸無虞後再行起吊（鐵軸外表貼有操作警示
    圖）」、說明五記載：「民國９３年１２月２７本公司發函
    要求鴻平吊車有限公司說明吊卸事發現場作業情況，９３年
    １２月３０日其回函表示事發當日吊卸作業時間為晚間七時
    ，由於夜色昏暗電纜軸外觀看似完整即依照該公司往常施工
    方式處理（吊車鋼索直接固定於電纜軸兩側十字型橫桿上）
    ，事發後檢查吊車鋼索並無斷裂、吊勾亦無損壞，其電纜鐵
    軸兩側十字型橫桿撕裂原因不明。且口頭告知未曾獲得被保
    險人（即訴外人大亞公司）所稱須以電纜卸貨標準施工操作
    等訊息，而卸貨起吊作業方式一向由其自行處理」、說明六
    記載：「本公司獲得上述結果當日電詢查證，被保險公司表
    示電纜卸貨標準施工方式於自廠區內已確實施行（並提供照
    片佐證），因鴻平吊車有限公司為具專業知識吊車公司，而
    吊卸地點距離公司甚遠均由鴻平吊車有限公司自行處理卸貨
    起吊作業亦未發生失誤，故未告知電纜卸貨標準施工方式」
    ，結論記載：「查被保險人─於民國９３年１１月２６日委
    由文揚通運股份有限公司所屬車牌號：Ｘ４－０９６營業曳
    引車運載被連ＰＥ電纜１６１ＫＶ壹鐵軸型台中台電料廠／
    台中市○○○路場地後由鴻平吊車有限公司進行卸貨起吊作
    業，於卸貨作業過程中該電纜鐵軸兩側十字型橫桿突然撕裂
    ，導致整軸電纜掉落地面受損」，足認被告庚○○未按電纜
    卸貨標準施工方式，以實心鐵棍穿過鐵軸兩側十字型中心孔
    洞（軸心）後，再將起吊鋼索捆綁固定於鐵棍兩端待支撐電
    纜鐵軸無虞後再行起吊，固有過失，惟系爭貨物電纜鐵軸兩
    側十字型橫桿突然撕裂，才是該公證報告認定系爭貨物掉落
    主要有效而直接之原因。
  (二)按損害賠償之債，以有損害之發生及有責任原因之事實，並
    二者之間，有相當因果關係為成立要件。而所謂「相當因果
    關係」，係指依經驗法則，綜合行為當時所存在之一切事實
    ，為客觀之事後審查，認為在一般情形下，有此環境、有此
    行為之同一條件，均可發生同一之結果者，則該條件即為發
    生結果之相當條件，行為與結果即有相當因果關係。反之，
    若在一般情形下，有此同一條件存在，而依客觀之審查，認
    為不必皆發生此一結果者，則該條件與結果並不相當，不過
    為偶然之事實而已，其行為與結果間即無相當因果關係，分
    別有最高法院４３年臺上字第４８１號、７６年臺上字第１
    ９２判例可參。依前開公證報告所載，被告鴻平公司向來係
    以吊車鋼索直接固定於電纜軸兩側十字型橫桿上吊卸訴外人
    大亞公司，而作業過程中，被告鴻平公司已妥善捆綁起吊鋼
    索於電纜鐵軸兩側十字型槓桿上。該公證報告中所附大亞電
    線電纜（股）公司１６１ＫＶ電纜受損事故過程報告中，訴
    外人大亞公司亦自承：「本公司一向由鴻平自行處理吊裝作
    業，鴻平也從未出現吊裝失誤情形」，顯見以妥善捆綁吊車
    鋼索直接固定於電纜鐵軸兩側十字型橫桿上吊卸電纜，雖不
    符合電纜卸貨標準施工方式，仍不致發生電纜鐵軸掉落之結
    果，電纜鐵軸兩側十字型橫桿突然撕裂，則必然發生電纜鐵
    軸掉落之結果，被告王連生未依未按電纜卸貨標準施工方式
    ，以實心鐵棍穿過鐵軸兩側十字型中心孔洞（軸心）後，再
    將起吊鋼索捆綁固定於鐵棍兩端待支撐電纜鐵軸無虞後再行
    起吊，固有過失，惟依上開高法院判例意旨，被告庚○○上
    開過失行為與系爭貨物掉落結果，並無相當因果關係。
  (三)又負舉證責任之當事人，須證明至使法院就該待證事實獲得
    確實之心證，始盡其證明責任。倘不負舉證責任之他造當事
    人，就同一待證事實已證明間接事實，而該間接事實依經驗
    法則為判斷，與待證事實之不存在可認有因果關係，足以動
    搖法院原已形成之心證者，將因該他造當事人所提出之反證
    ，使待證事實回復至真偽不明之狀態。此際，自仍應由主張
    該事實存在之一造當事人舉證證明之，始得謂已盡其證明責
    任，有最高法院９３年度臺上字第２０５８號判決意旨可參
    。電纜鐵軸兩側十字型橫桿突然撕裂，才是系爭貨物掉落主
    要有效而直接之原因，已如前述，而電纜鐵軸為訴外人大亞
    公司所有，其突然撕裂之原因，依經驗法則，無法排除因長
    期使用，未加以保養，在潮濕的空氣中，在金屬表面上形成
    水膜，導致腐蝕而使十字型橫桿脫落，依上開最高法院判決
    意旨，原告應就電纜鐵軸兩側十字型橫桿突然撕裂係由訴外
    人庚○○過失行為所造成，負舉證之責任，對此，原告固聲
    請中華民國起重升降機具協會鑑定，惟該會以：「案內所提
    事件因非屬本會指定轄內之機具，關於機具狀況及作業現場
    情形皆無法依照片判定」，有該會９６年４月２３日起升技
    第０９６１０２０１９２號函附卷可稽，且經本院依職權電
    話詢問中華民國電梯協會結果，該會表示：「本會只負責起
    重機具、升降機具之定期檢查，並不接受囑託鑑定」，有本
    院公務電話紀錄一份在卷可稽，原告於９６年１０月２日本
    院言詞辯論時復陳述：「鑑定單位都無法鑑定，我們無法再
    找其他單位來鑑定」，是電纜鐵軸十字型橫桿突然撕裂，既
    無法排除因長期使用，未加以保養，在潮濕的空氣中，在金
    屬表面上形成水膜，導致腐蝕而脫落，自難僅以原告所提之
    公證報告，認定系爭貨物掉落係由被告庚○○之過失行為所
    造成。
六、綜上所述，訴外人大亞公司電纜鐵軸十字型橫桿突然撕裂，
    無法排除因長期使用，未加以保養，在潮濕的空氣中，在金
    屬表面上形成水膜，導致腐蝕而脫落，被告庚○○未按電纜
    卸貨標準施工方式，以實心鐵棍穿過鐵軸兩側十字型中心孔
    洞（軸心）後，再將起吊鋼索捆綁固定於鐵棍兩端待支撐電
    纜鐵軸無虞後再行起吊之過失行為，與系爭貨物掉落結果，
    並無相當因果關係，被告５人對系爭貨物損害自無任何連帶
    賠償責任可言。從而，原告依據保險法第５３條及民法債權
    讓與之法律關係，請求(一)被告欣城公司、被告文揚公司、被
    告達運公司應連帶給付原告新臺幣（下同）0000000
    元，及自起訴狀送達之翌日起至清償日止，按年息５％計算
    之利息；(二)被告欣城公司、被告鴻平公司、被告庚○○應連
    帶給付原告0000000元，及自起訴狀送達之翌日起至
    清償日止，按年息５％計算之利息；(三)前二項所命給付，任
    一項已為全部或一部之給付者，其餘就其履行之範圍內容免
    給付之義務，即屬無據，其假執行之聲請亦失所附麗，應併
    予駁回。
七、本件因事證已臻明確，兩造其餘攻擊、防禦方法及所為之立
    證，經核與判決之結果不生影響，無庸逐一論述之必要，併
    予敘明。
八、訴訟費用負擔之依據：民事訴訟法第７８條。
中　　華　　民　　國　　96　　年　　10　　月　　16　　日
                  民事第三庭    法  官  劉正中
正本係照原本作成。
如對本判決上訴，須於判決送達後20日內向本院提出上訴狀。
中　　華　　民　　國　　96　　年　　10　　月　　16　　日
                                書記官  劉文永
